【裁判字號】    90,小上,11
【裁判日期】    920129
【裁判案由】    給付管理費
【裁判全文】
臺灣彰化地方法院民事判決  九十年度小上字第一一號
    上  訴  人  乙 ○ ○
    訴訟代理人  甲 ○ ○
    被 上訴 人  大三元紅寶區管理委員會
    法定代理人  戊 ○ ○
    訴訟代理人  丙 ○ ○
                丁 ○ ○
右當事人間請求給付管理費事件，上訴人對於中華民國九十年一月三十日本院彰化簡
易庭第一審判決（八十九年度彰小字第一七○號）提起上訴，本院判決如左：
    主      文
原判決廢棄。
被上訴人在第一審之訴駁回。
第一、二審訴訟費用各新台幣伍佰陸拾柒元、捌佰肆拾壹元由被上訴人負擔。
    事實及理由
一、本件上訴人提起上訴後，被上訴人之法定代理人已由黃淑媛變更為戊○○，並經
    上訴人聲明由戊○○承受訴訟，核無不合，先予說明。
二、被上訴人起訴主張：上訴人為大三元紅寶區集合住宅所有權人之一，伊為該區所
    有權人在民國八十八年四月間所成立之管理委員會，依區分所有權人會議之規約
    及決議，上訴人應繳納管理費每月新台幣（下同）一千元，每次繳納三個月。詎
    上訴人自八十八年五月起至八十九年四月止，積欠管理費一萬二千元，迭經催討
    拒不繳納等情，求為命上訴人如數給付管理費一萬二千元並自支付命令送達翌日
    起加給法定利息之判決。
三、上訴人則以：伊並非大三元紅寶區之區分所有權人，其建物為單獨所有，水電等
    完全獨立，不發生公共費用分攤之問題，亦未參加區分所有權人會議，被上訴人
    未查明事實，擅自將伊納入該委員會，於法不合；又該社區並未設有警衛，主要
    公共設施為地下室停車位，伊未獲配售停車位，無法使用地下室及中庭等共同部
    分，自無繳納管理費之義務；況其餘鄰大慶街之十六戶，亦因無法使用中庭及地
    下室，被上訴人乃未向其等收取管理費，且未通知該十六戶參加區分所有權人會
    議，住戶會議既未依公寓大廈管理條例規定召開，所為之決議不發生效力，有地
    下室停車位之住戶，僅需多繳五十元，顯不合理等語，資為抗辯。
四、被上訴人主張其係大三元紅寶區建物之區分所有權人，於八十八年四月間所設立
    之公寓大廈管理委員會，依區分所有權人會議及其所制定之規約，每戶每月應繳
    管理費一千元，每次繳納三個月，上訴人自八十八年五月起至八十九年四月止，
    積欠管理費一萬二千元不繳之事實，有其所提區分所有權人會議記錄、住戶規約
    、公寓大廈管理組織報備證明、存證信函等影本、社區建物及其地下室照片在卷
    為證，並為上訴人所自認，堪信為真實。另被上訴人提出之區分所有權人會議記
    錄，上訴人一再否認有參與該會議，並否認有在被上訴人所提之簽到名冊簽到，
    被上訴人既不能提出該簽到名冊原本供核對，亦無法證明上訴人確有參與開會或
    簽到，並同意加入該區分所有權人會議及繳納管理費，上訴人此部分抗辯，自堪
    以採信。
五、按區分所有，指數人區分一建物而各有其專有部分，並就其共用部分按其應有部
    分有所有權者而言，此觀公寓大廈管理條例第三條第三款之規定甚明。建物基地
    之共有人，如對於基地上之區分所有建物，並無所有權者，即非區分所有權人，
    依同條例第十八條第一項第二款、第二十一條之規定，即無依區分所有權人會議
    決議繳納公共基金、管理費或其他費用之義務。查上訴人在大三元紅寶區社區內
    ，僅有坐落台中市○區○○○段一二一四－五七地號土地權利範圍全部，同段一
    二一四－八地號土地應有部分一萬分之一○三，及坐落該二筆土地之第三七五七
    建號，門牌號碼台中市○○街○段六之十六巷十六號之單獨所有建物，有其所提
    土地及建物登記謄本在卷可稽。再依被上訴人所提第三七二五號主建物（為地下
    一層之管理員辦公室，其共同使用部分為第三七七三號地下層建物）登記謄本，
    上訴人對於該建物並無所有權，即被上訴所主張之地下室、中庭等公共設施，上
    訴人事實上並非按其應有部分有所有權之人，其前開單獨所有之建物，亦非屬該
    公共設施同一建物之專有部分，上訴人自非區分所有權人。至上訴人是否有利用
    該等公共設施，係另一問題，不可混為一談。被上訴人主張上訴人為區分所有權
    人，並將上訴人列入區分所有權人名冊，於法自有未合。
六、茲上訴人既非被上訴人所屬社區建物之區分所有權人，亦未參與該社區之區分所
    有權人會議，及同意依該區分所有權人會議之決議及規約繳納管理費，自不受該
    區分所有權人會議決議或規約之拘束。被上訴人請求上訴人給付前揭管理費，於
    法洵屬無據，自不應予准許。原審對上訴人否認有地下室停車位所有權，抗辯其
    為獨立住戶及被上訴人所提區分所有權名冊上鄰大慶街之十六戶，何以能不參與
    區分所有權人會議與繳納管理費，未審酌何以不足採，被上訴人未提出土地及建
    物登記謄本證明上訴人為區分所有權人，即認定上訴人為區分所有權人，復以法
    院並非公寓大廈管理條例之法定主管機關，認無從審酌區分所有權人會議決議之
    管理費收費標準是否合理，而為上訴人敗訴之判決，並依職權宣告准予假執行，
    於法即有違誤。上訴論旨，指摘原判決為違背法令，求予廢棄改判，為有理由，
    爰將原判決廢棄並改判為如主文第二項所示。
七、本件訴訟費用，計有第一審裁判費一百二十元，送達郵費四百四十七元，第二審
    裁判費一百八十元，送達郵費六百六十一元，共計一千四百零八元。其中由被上
    訴人支付者為第一審之裁判費一百二十元及送達郵費四百十三元，合計五百三十
    三元，其餘八百七十五元均由被上訴人支付（即被上訴人應賠償上訴人之訴訟費
    用額為八百七十五元）。
據上論結，本件上訴為有理由，依民事訴訟法第四百三十六條之三十二第二項、第四
百五十條、第七十八條，判決如主文。
中      華      民      國    九十二    年      一      月    二十九    日
                                  民事第二庭
                                      審判長法  官  何 志 通
                                            法  官  羅 秀 緞
                                            法  官  陳 瑞 水
右為正本係照原本作成。
本判決不得上訴。
中      華      民      國    九十二    年      一      月     三十     日
                                        法院書記官  楊 筱 惠


司法院資訊處製作；財團法人民間司法改革基金會備份。
